臺灣基隆地方法院交通事件裁定　　　　　　　　　　　九十三年度交聲字第五四號
　　移送機關即　交通部公路總局台北區監理所基隆監理站
　　原處分機關
　　異　議　人　甲○○　男　四.
　　即受處分人
　　選任辯護人　黃丁風律師
　　　　　　　　黃雅羚律師
右列受處分人因違反道路交通管理處罰條例聲明異議案件，對於交通部公路總局台北
區監理所基隆監理站九十二年十一月二十四日所為之處分（原處分：基監字第裁四二
─Ｒ00000000）聲明異議，本院裁定如左：
    主    文
異議駁回。
    理    由
一、按汽車行駛時，駕駛人應注意車前狀況及兩車併行之間隔，並隨時採取必要之安
    全措施，道路交通安全規則第九十四條第三項定有明文；又汽車駕駛人違反道路
    交通安全規則，因而肇事致人死亡者，吊銷其駕駛執照，民國九十三年四月二十
    一日修正前道路交通管理處罰條例第六十一條第一項第四款亦定有明文，汽車駕
    駛人經以上開原因吊銷駕駛執照者，依同條列第六十七條第三項之規定，於一年
    內不得考領駕駛執照。
二、本件異議人即受處分人甲○○（下簡稱受處分人）於民國九十二年十一月八日上
    午八時四十五分許，駕駛車牌號ＩＦ─一六七號營業貨運曳引車，沿基隆市○○
    路由北往南方向行駛，行經基隆市○○路二二九號前，等侯號誌起步行駛，本應
    注意卻未注意車前狀況，不慎撞及由左至右穿越道路之行人銀黃錦雲，銀黃錦雲
    碇內派出所員警以受處分人駕駛汽車未注意車前狀況之違規行為掣單舉發，受處
    分人不服舉發，向交通部公路總局台北區監理所基隆監理站（下稱原處分機關）
    提出申訴，原處分機關以受處分人上開駕車肇事致人於死案件，業經本院九十三
    年度基交簡字第三九號刑事簡易判決，判處有期徒刑柒月，緩刑參年確定，因認
    受處分人駕駛汽車有前揭之違規行為，原處分機關遂於九十二年十一月二十四日
    依九十三年四月二十一日修正前道路交通管理處罰條例第六十一條第一項第四款
    、第六十七條第三項規定，裁處吊銷受處分人之駕駛執照，一年內禁考。
三、訊據受處分人坦承駕駛車號ＩＦ─一六七號營業貨運曳引車，於前揭時、地，撞
    擊違規跨越分向限制線穿越馬路之被害人銀黃錦雲，銀黃錦雲嗣送醫後不治死亡
    之事實，然矢口否認有何未注意車前狀況之過失致死犯行，辯稱：被害人違規穿
    越馬路，於瞬間侵入伊之車道內距曳引車頭前二、三公尺，斯時，伊行進方向之
    綠燈已亮起，伊緩慢起步中，被害人瞬間侵入，聲請人驚覺而將腳抽離加油踏板
    時，被害人已遭伊所駕駛之曳引車頭左前輪輾壓，是以伊自驚覺到一般人正常反
    應時間（四分之三秒）而踩煞車動作，根本沒有足夠之時間或空間容許伊採取必
    要之安全措施，從而伊駕駛車輛雖應注意車前狀況，並隨時採取必要之安全措施
    ，然伊既有上述不能注意之情形，自難認其有違反道路交通安全規則第九十四條
    第三項規定之行為云云。經查：
（一）被害人於九十二年十一月八日上午八時四十五分許，在基隆市○○路二二九號
      前，遭受處分人駕駛之車號ＩＦ─一六七號曳引車撞擊後輾壓，致受有臀部、
      腰部挫傷之傷害，經送八堵礦工醫院急救後，於同日上午九時四十分，因出血
      性休克不治死亡，業經臺灣基隆地方法院檢察署檢察官督同檢驗員相驗屬實，
      製有相驗筆錄、相驗屍體證明書、驗斷書在卷可憑。
（二）依受處分人抗辯之內容，本件之爭點在於受處分人能否注意車前狀況。查：
　１、受處分人於本院訊問時自承：事故發生時，伊前面還有四輛車子（一小、一中
　　　、兩小），伊開的是砂石車，車子較高，可超越前面四部車子看到前面的狀況
　　　等語（見本院九十三年四月二十三日訊問筆錄第二項），佐以事故發生在早上
  　　，有自然光線，天候為晴天，有道路交通事故調查報告表（一）在卷可考，足
    　見事故發生時，受處分人之視線應未受阻礙。
　２、依卷附道路交通事故現場圖所示，車禍發生地點係在基隆市○○路二二九號前
  　　，遠源路於該路段係屬雙向單線車道，被害人自遠源路二二九號往碇內國小方
    　向穿越馬路，遠源路二二九號前之機車專用道寬二點五公尺，快車道寬三點七
      公尺，合計六點二公尺寬。被害人於十九年六月二十日出生，有年籍資料在卷
      可憑，為七十歲之高齡婦女，依常理推斷，行動應較為遲緩，其穿越六．二公
      尺寬之遠源路至事故地點，須有相當之時間，而非瞬間可至，受處分人於事故
      地點等候綠燈，對於被害人自其左方穿越馬路而來，理應能注意此一狀況，而
      採取必要之安全措施。
  ３、受處分人竟於本院訊問時供稱：事故發生時，燈號由紅燈變成綠燈，伊剛起步
      ，被害人的身高不高，所以造成視線上的死角，所以沒有辦法看到被害人，伊
      是在起步一步到二步之間，發現車子有晃動，下車才看到被害人等語（見同上
      期日訊問筆錄第二頁），可見受處分人於起步時，並未看到被害人，然如前所
      述，被害人由遠源路二二九號前穿越遠源路至事故地點，應有相當之時間，詎
      受處分人竟未注意及此，貿然起步致撞擊到被害人，其駕駛車輛疏未注意車前
      狀況之情形甚明。又本件車禍案件，經送台灣省基宜區車輛行車事故鑑定委員
      會及臺灣省車輛行車事故覆議鑑定委員會鑑定結果，亦認受處分人停車等號誌
      後起步行駛，違反道路交通安全規則第九十四條第三項之規定，未注意車前狀
      況致撞擊被害人為肇事次因，此有台灣省基宜區車輛行車事故鑑定委員會九十
      二年十二月二十四日基宜鑑字第九二０七九三號函附之鑑定意見書及臺灣省車
      輛行車事故覆議鑑定委員會九十三年七月一日府覆議字第九三一０五０二號函
      在卷可憑。
（三）綜上，受處分人駕駛車輛，違反道路交通安全規則第九十四條第三項之規定，
      疏未注意車前狀況，致被害人於死之違規行為，洵堪認定。受處分人辯稱不能
      注意車前狀況，無過失云云，要不足採。另依前引臺灣車輛事故覆議鑑定委員
      會函，被害人違規於劃設分向限制線路段穿越道路時，疏未注意看清左右來車
      固為肇事主因，然其仍無解於受處分人上揭違規之過失責任，附此敘明。
四、綜前所述，本院認受處分人確有駕駛汽車疏未注意車前狀況致人死亡之違規行為
    ，從而原處分機關依九十三年四月二十一日修正前道路交通管理處罰條例第六十
    一條第一項第四款規定，裁處吊銷駕駛執照，一年內禁考，核無違誤，受處分人
    之異議為無理由，應予駁回。
五、據上論斷，應依道路交通案件處理辦法第十九條，裁定如主文。
中　　　華　　　民　　　國　　九十三　　年　　　九　　　月　　　十　　　日
                                臺灣基隆地方法院交通法庭
                                    法  官    劉  桂  金
右正本證明與原本無異。
對於本件裁定如有不服，應於收受送達後五日內，向本院提出抗告書狀，敘述抗告之
理由，抗告於臺灣高等法院。
                                    書記官    黃  士  元
中　　　華　　　民　　　國　　九十三　　年　　　九　　　月　　 十三 　　日
